臺灣彰化地方法院民事裁定
110年度消債更字第81號
聲  請  人  
即債務人    蔡勝龍  

代  理  人  張仕融律師
上列聲請人因消費者債務清理事件聲請更生，本院裁定如下：
    主  文
聲請人自民國110年10月29日下午4時起開始更生程序。
命司法事務官進行本件更生程序。
    理  由
一、聲請意旨略以：聲請人因不能清償債務，前與最大債權銀行
    台新國際商業銀行踐行法院前置調解，惟調解不成立，復未
    經法院裁定開始清算程序或宣告破產，爰向本院聲請更生等
    語。
二、按債務人不能清償債務或有不能清償之虞者，得依本條例所
    定更生或清算程序，清理其債務；債務人無擔保或無優先權
    之本金及利息債務總額未逾新臺幣（下同）1,200萬元者，
    於法院裁定開始清算程序或宣告破產前，得向法院聲請更生
    ；法院開始更生程序之裁定，應載明其年、月、日、時，並
    即時發生效力；法院裁定開始更生或清算程序後，得命司法
    事務官進行更生或清算程序，消費者債務清理條例（下稱消
    債條例）第3條、第42條第1項、第45條第1項、第16條第1項
    前段定有明文。而債務人之清償能力是處於流動性狀態，聲
    請時與法院裁定時之清償能力未必一致，應以法院裁定時為
    判斷基準時，且法院審酌所謂「不能清償或有不能清償之虞
    」，允宜綜衡債務人全部收支、信用及財產狀況，評估是否
    因負擔債務，而不能維持人性尊嚴之最基本生活條件，所陳
    報之各項支出，是否確屬必要性之支出，如曾有協商方案，
    其條件是否已無法兼顧個人生活之基本需求等情，為其判斷
    之準據。
三、經查：
（一）聲請人前與最大債權銀行台新國際商業銀行踐行調解，惟
      調解不成之情，業經本院調取本院110年度司消債調字第9
      9號卷宗核閱屬實。
（二）聲請人債務概況：依聲請狀、陳報狀所載，聲請人對台新
      國際商業銀行、台北富邦商業銀行、台中商業銀行、遠東
      國際商業銀行、台灣金聯資產管理股份有限公司、良京實
      業股份有限公司、元大國際資產管理股份有限公司、新光
      行銷股份有限公司之無擔保債務合計為362萬7,670元（即
      ：1,629,895＋217,692＋325,553＋239,509＋451,831＋524,66
      4＋97,312＋141,214＝3,627,670）。
（三）聲請人資力狀況：
   1、薪資、佣金、津貼等收入：聲請人已陳稱：其現為臨時工
      ，從事農務工作，每月薪資收入為2萬5,000元等語，並提
      出切結書以擔保前揭所述為真，而本院復查無聲請人於11
      0年間有何其他收入，故本院認以2萬5,000元作為聲請人
      之每月收入計算，並無不當。
   2、其他財產：聲請人名下除有傷害保險、健康保險、存款16
      3元外，即無其他財產可供清償債務，有聲請人之存摺、
      富邦產險保險單、高額壽險資訊列印資料、107至109年度
      稅務電子閘門財產所得調件明細表附卷可參。
（四）聲請人支出狀況：
 　1、必要生活費用支出：
 （1）按債務人必要生活費用，以最近1年衛生福利部或直轄市
      政府所公告當地區每人每月最低生活費1.2倍定之；債務
      人釋明更生期間無須負擔必要生活費用一部或全部者，於
      該範圍內，不受最低數額限制，消債條例第64條之2第1項
      、第3項定有明文。
 （2）聲請人陳述：其110年之每月必要生活費用為1萬4,626元
      等語，而110年臺灣省每人每月最低生活費是1萬3,288元
      ，依消債條例第64條之2第1項據以計算，聲請人之必要生
      活費用原應為每月1萬5,946元（即：13,288×1.2＝15,946
      ，小數點以下四捨五入），則聲請人所陳每月必要生活費
      用1萬4,626元，已低於前揭依消債條例第64條之2第1項規
      定計算所得之1萬5,946元，應無浮報之虞，堪予採認。
   2、扶養費：
 （1）按受扶養者之必要生活費用，準用第64條之2第1項規定計
      算基準數額，並依債務人依法應負擔扶養義務之比例認定
      之，消債條例第64條之2第2項定有明文。又受扶養權利者
      ，以不能維持生活而無謀生能力者為限，前項無謀生能力
      之限制，於直系血親尊親屬，不適用之，民法第1117條亦
      有明定。故受扶養權利者，雖屬直系血親尊親屬，仍須以
      不能維持生活為限。
 （2）聲請人雖主張：其每月須支付扶養費7,973元給其母親蔡
      鍾素月，故應得自其收入扣除等語，然依蔡鍾素月之107
      至109年度稅務電子閘門財產所得調件明細表所載，蔡鍾
      素月於107至109年度各有利息所得4,488元、4,561元、4,
      195元，且名下有土地2筆、汽車1部等價值共計345萬2,80
      0元之財產，而利息所得若以1年定期儲蓄存款利率1%計算
      ，蔡鍾素月之存款約為41萬9,500元（即：4,195÷1%＝419,
      500），可見蔡鍾素月之總資產為387萬2,300元（即：3,4
      52,800＋419,500元＝3,872,300元），則衡諸國人一般生活
      水準，顯足供蔡鍾素月維持生活，故揆諸前揭說明，聲請
      人並不對蔡鍾素月負法定扶養義務，且聲請人亦未提出證
      據證明其確有實際支付扶養費予蔡鍾素月，故聲請人上開
      主張，並非可採，本院自不得將聲請人所主張對蔡鍾素月
      給付之扶養費7,973元列為聲請人之支出。
（五）綜上，聲請人每月收入2萬5,000元，扣除聲請人個人之必
      要生活費用1萬4,626元後，尚有餘額1萬374元可供清償所
      積欠之債務。而聲請人如以該餘額清償所積欠之債務362
      萬7,670元，仍須逾29年之期間始得清償完畢（即：3,627
      ,670÷10,374÷12≒29）；又聲請人為68年3月出生，現為42
      歲，距勞動基準法第54條第1項第1款規定之強制退休年齡
      65歲，僅相距23年，可見聲請人實無法於退休前清償債務
      362萬7,670元，遑論後續尚有利息或違約金持續衍生，聲
      請人所需還款年限顯然更長；另酌以聲請人其他財產價值
      不高，所能提供清償債務範圍亦屬有限，故聲請人實有藉
      助更生制度調整其與債權人間之權利義務關係而重建其經
      濟生活之必要。
四、綜上所述，本院綜合聲請人之清償能力，堪認聲請人客觀上
    對已屆清償期之債務有不能清償或難以清償之虞，又其所負
    無擔保或無優先權之債務未逾1,200萬元，且未經法院裁定
    開始清算程序或宣告破產，復無消債條例第46條各款所定駁
    回更生聲請之事由存在，則聲請人聲請更生，洵屬有據，應
    予准許。至聲請人於更生程序進行中，應說明：就其他財產
    是否一併納入更生方案，並提出足以為債權人會議可決或經
    法院認為公允之更生方案以供採擇。而司法事務官於進行本
    件更生程序、協助聲請人提出更生方案時，亦應依聲請人之
    薪資變化、社會常情及現實環境衡量聲請人之償債能力，並
    酌留其生活上應變所需費用，進而協助聲請人擬定允當之更
    生方案，始符消債條例重建債務人經濟生活之立法目的，附
    此敘明。
五、依消債條例第11條第1項、第45條第1項、第16條第1項，裁
    定如主文。
中　　華　　民　　國　　110 　年　　10　　月　　29　　日
              民事第一庭    法　　　官　許嘉仁
以上正本係照原本作成。
本裁定不得抗告。
中　　華　　民　　國　　110 　年　　10　　月　　29　　日
                            書　記　官　曾靖雯